臺灣士林地方法院民事判決　九十年度訴字第一一二四號
　　原　　　　告　辛○○
　　法 定代理 人　庚○○
　　　　　　　　　壬○○
　　複 代　理 人　地○○
　　被　　　　告　戌○○
　　兼法定代理人　亥○○
　　　　　　　　　　　　　　　.
　　訴 訟代理 人　寅○○
　　被　　　　告　丙○○
　　兼法定代理人　丁○○
　　被　　　　告　子○○
　　兼法定代理人　丑○○
　　訴 訟代理 人　癸○○
　　被　　　　告　未○○
　　兼法定代理人　酉○○
　　訴 訟代理 人　申○○
　　被　　　　告　乙○○
　　兼法定代理人　卯○○
　　訴 訟代理 人　甲○○
　　被　　　　告　午○○
　　兼法定代理人　巳○○
　　被　　　　告　己○○
　　兼法定代理人　辰○○
　　訴 訟代理 人　戊○○
右當事人間請求侵權行為損害賠償事件，本院判決如左：
    主      文
被告戌○○、丙○○、子○○、未○○、乙○○、午○○、己○○應連帶給付原告新
台幣陸拾玖萬伍仟柒佰貳拾柒元及自民國九十年十一月九日起起至清償日止，按週年
利率百分之五計算之利息。
就前項所示債務，被告亥○○應與被告戌○○；被告丁○○應與被告丙○○；被告丑
○○、癸○○應與被告子○○；被告申○○、酉○○應與被告未○○；被告甲○○、
卯○○應與被告乙○○；被告巳○○應與被告午○○；被告戊○○、辰○○應與被告
己○○，各別對原告負連帶清償責任。
原告其餘之訴駁回。
訴訟費用由被告連帶負擔二分之一，餘由原告負擔。
本判決第一項、第二項於原告以新台幣貳拾參萬元供擔保後，得假執行。
原告其餘假執行之聲請駁回。
    事      實
甲、原告方面：
一、聲明：
  (一)被告戌○○、丙○○、子○○、未○○、乙○○、午○○、己○○應連帶給付原
    告新台幣（下同）一百四十二萬六千零五十二元，及自減縮及更改訴之聲明狀繕
    本送達翌日起至清償日止，按週年利率百分之五計算之利息。
  (二)就前項所示債務，被告亥○○應與被告戌○○；被告丁○○應與被告丙○○；被
    告丑○○、癸○○應與被告子○○；被告申○○、酉○○應與被告未○○；被告
    甲○○、卯○○應與被告乙○○；被告巳○○應與被告午○○；被告戊○○、辰
    ○○應與被告己○○，各別對原告負連帶清償責任。
  (三)原告願供擔保，請准宣告假執行。
二、陳述：
  (一)被告侵權行為事實：
    1.本件係肇始於民國八十九年十二月二十七日，因原告前曾因被告乙○○挑撥，
      與被告未○○生有誤會，此事傳揚至被告戌○○、丙○○、午○○、己○○處
      ，被告戌○○遂要被告己○○至原告班上傳話，要原告於放學後至北縣汐止市
      ○○路○段四十八巷之將軍府附近談判，並揚言如不遵從將對原告不利云云，
      致原告因而心生畏懼，遂遵時前往。是時除原告及被告戌○○、丙○○、午○○、己○○、未○○等人外，尚有被告子○○、被告乙○○、訴外人宇○○、
      宙○○及玄○○（男）等人在場。
    2.原告遵時到場後，被告戌○○即喝令原告與被告未○○單挑，被告未○○因被
      告戌○○之教唆及現場群眾之鼓譟下，竟即動手打了原告一巴掌，原告因而還
      手，輕推被告未○○一把，嗣二人即開始拉扯。詎於此時，被告戌○○竟即動
      手毆打原告臉部，嗣復持電線抽打原告左背部三至四下；後被告己○○等人亦
      趨前輪流毆打原告，由被告午○○先動手毆打原告頭部二下，嗣即由被告己○○徒手毆打原告左臉暨以電線抽打原告右手臂，被告丙○○動手毆打原告一巴
      掌，復用腳踹原告之下腹部後，再由被告子○○趨前強抓原告頭髮去撞鐵皮，
      導致原告因渠等之拳打腳踢而全身受有多處明顯外傷。
    3.詎被告等猶不肯善罷甘休，竟由被告戌○○自被告午○○處取來一支棒棒糖，
      於眾人鼓譟下，被告戌○○竟將該棒棒糖沾上污土，強逼原告吃下，原告不從
      ，被告丙○○竟自被告戌○○處取走該棒棒糖，強行塞入原告口中。此時被告
      乙○○趨前向被告戌○○提議脫原告衣服，被告戌○○竟無視渠等身處一公眾
      隨時得自由出入之場所暨現場尚有男同學玄○○在場等情，竟即喝令原告脫衣
      並即與被告丙○○動手拉扯原告衣物，致使原告僅著一條底褲暴露於大眾圍觀
      之下。被告丙○○竟復將原告內衣丟入路旁水溝，後因適有路人經過，渠等始
      一哄而散，惟原告因渠等之前揭共同侵權行為而身心嚴重受創，迄未平復。上
      開傷害事件經台灣士林地方法院少年法庭，於九十年四月十七日以九十年度少
      護字第一二五號裁定分別將被告等諭知交付保護管束及應予訓誡在案。
  (二)茲謹再將被告等人之共同侵權行為詳敘如後：
    1.被告戌○○部分：(1)恐嚇原告應於放學後至將軍府與被告未○○單挑；(2)徒手
      毆打原告臉部；(3)持電線抽打原告左臂部；(4)以棒棒糖沾土強逼原告吃下；(5)
      喝令原告脫衣並動手拉扯原告衣物。
    2.被告丙○○部分：(1)徒手打原告一巴掌；(2)用腳踹原告下腹部；(3)將沾土棒棒
      糖強行塞入原告口裡；(4)動手強脫原告衣物；(5)將原告內衣丟入路旁水溝。
    3.被告子○○部分：強抓原告頭髮及動手毆打原告臉部。
    4.被告未○○部分：因受被告Ｂ○○教唆而先動手打原告一巴掌。
    5.被告乙○○部分：提議被告Ｂ○○脫原告衣物。
    6.被告午○○部分：動手毆打原告頭部二下。
    7.被告己○○部分：動手毆打原告左臉及用電線抽打原告右手臂。
    8.事發現場至少尚有一名男同學在場觀視。
  (三)原告因被告等之前揭共同侵權行為所受之身體暨精神上之傷害情形：
    1.本件除導致原告受有右頭部皮下水腫六×六公分、左前額擦傷、上下唇各一處
      擦傷、右上胸瘀傷三×三公分、右大腿內側瘀傷五×五公分、上背部三處擦傷
      等嚴重傷勢外，嗣更進而併發左胸創傷後筋膜疼痛症候群，致使原告於休養半
      年有餘後，所受傷勢始逐漸復原。
    2.原告因被告戌○○等人所實施之前揭共同侵權行為所造成之精神上痛苦，除導
      致原告經常下意識地反覆回想起當時之受創情境，精神狀態亦因此而時常趨於
      不穩定，除對外界事務高度警覺，深怕再度受創外，亦有失眠及憂鬱等症狀出
      現，至今仍須定期回門診追蹤治療。甚者，原告更因此轉學，嗣因適應不良而
      輟學迄今。
  (四)被告等應負損害賠償責任之理由及賠償範圍：
    1.被告戌○○等七人共同於前揭時地動手毆打原告之行為，既均係造成原告損害
      之共同原因，爰依民法第一百八十四條第一項前段、第一百八十五條、第一百
      九十三條第一項、第一百九十五條之規定，訴請渠等連帶負損害賠償責任。
    2.原告因被告等人之前揭共同侵權行為計受有如下之損害：
      (1)醫藥費用：共計請求十五萬八千七百二十七元
        已支付部分：
          原告因被告戌○○等七人之共同侵權行為，計已支付醫藥費用一萬四千七
          百二十七元。
        待支付部分：
          原告因被告戌○○等七人之共同侵權行為導致心靈遭受莫大創傷，迄今尚
          未能平復，仍須定期回門診追蹤治療。而依台北市忠孝醫院北市忠醫醫字
          第九０六０七四八五００號函所示，原告因被告等之共同侵權行為所罹患
          之創傷後壓力症候群尚須經過一年以上，每月回診二次至四次，每次所須
          花費之醫藥費用則為一千五百元等語。故原告爰以日後二年尚須每月回診
          四次計算後，尚需支付十四萬四千元之醫藥費用。
      (2)交通費用：
        原告因被告戌○○等七人之共同侵權行為受有重大傷害，且因時時擔心會遭
        被告等人報復，而不敢一人獨處，致無法自行上下學而須以計程車往返代步
        ，總計支出計程車費一萬七千三百二十五元。
      (3)精神上之損害賠償：
        查原告現年僅十三歲，卻於甫成為國一新生不久即遭同校之學長姊以加害
          生命、身體之事恐嚇並進而實施重大傷害行為等情，已如前述。本次傷害
          事件除導致原告受有須休養長達半年之久之嚴重傷勢外，原告更於事發後
          因須持續在家休養而長期請假，致無法完成國一上學期之學業，於下學期
          更因原就讀之汐止國中無法准許原告繼續請假而被迫轉學至較遠之台北市
          立誠正國民中學就讀。除造成原告須另行適應新環境而有所不便之外，更
          因前開傷害事件對原告之精神傷害，致使原告常會下意識地在心中重覆體
          驗當時之創傷情境而受有二度傷害，迄今仍無法平復，更使原告之精神因
          之時時處於高度之警戒狀態，彷若驚弓之鳥，一有風吹草動即開始擔心受
          怕，再加上環境陌生及因前揭傷害事件造成原告對「學校」之恐懼，總使
          原告於上課中因精神壓力而造成身體創痛，致無法繼續聽講而須返家休養
          ，終致原告因請假天數過多而於九十年五月中輟學迄今。
        原告所受之精神上傷害，雖經持續進行定期門診追蹤及心理輔導，惟迄今
          仍無平復跡象，據估至少於日後二年內，尚須定期回診，凡此種種均導致
          原告之精神無限痛苦，固不待言。更遑論國中生涯實係個人進入社會之開
          始，而原告卻於此時因被告戌○○等七人之共同侵權行為受有重大之身體
          暨精神上之傷害，除開始害怕獨處、害怕接觸人群外，更進而造成原告對
          「學校」此一環境之恐懼，而被迫輟學迄今。實亦將致原告日後之人格發
          展造成嚴重之妨礙，益見原告因被告等之共同侵權行為所造成之精神上痛
          苦既深且鉅，實無法言諭，爰以每年約受有五十萬元之精神上損害為依據
          ，自事發迄今至少約須一年半始能平復，爰依法請求一百二十五萬元慰撫
          金以資慰藉。
      (4)綜上，原告因被告戌○○等七人之共同侵權行為共計受有一百四十二萬六千
        零五十二元之損害。
  (五)被告戌○○等人雖迭於鈞院庭訊時主張渠等於事發後曾多次見聞原告與他人出遊
    ，狀甚愉快等語，擬用以證明原告根本未受有何精神上痛苦等語。惟被告等人之
    前開主張殊屬無據。蓋原告自本事件後，即陸續出現精神高度警覺、易受驚嚇、
    憂鬱，失眠等症狀出現，迄今仍須定期回診追蹤治療等情，業如前述。原告之父
    母於擔憂之際，遂囑託與原告從小一起長大之一干好友，多多陪伴原告，期使原
    告能在友情之安慰及安排參與適當休閒活動之情況下，逐步走出陰霾。被告等人
    所謂曾見聞原告與友人等一起聊天、遊玩、參加崇義高中校慶、上ＫＴＶ唱歌、
    騎乘機車出遊等情，皆出於此，與被告等人所應負之共同侵權行為損害賠償責任
    ，本即無涉。
  (六)按「無行為能力或限制行為能力人，不法侵害他人權利者，以行為時有識別能力
    者為限，與其法定代理人負連帶損害賠償責任」，民法第一百八十七條定有明文
    。本件被告戌○○等七人均係限制行為能力人，於行為時均有識別能力，揆諸前
    開法條之規定，渠等之法定代理人即被告亥○○等十一人自應分別與被告戌○○
    等七人連帶對原告負損害賠償責任。
三、證據：提出戶籍謄本影本、台灣士林地方法院少年法庭之裁定影本、切結書影本
    、心理門診醫療收據影本、台北市忠孝醫院函之影本、少年法庭九十年四月十七
    日訊問筆錄節本之影本各一份、診斷證明書影本四份、計程車收據影本六紙、汐
    止警局之筆錄影本十份、醫藥費收據影本十六紙。
乙、被告戌○○、亥○○、丙○○、丁○○、子○○、丑○○、癸○○、乙○○、卯
    ○○、甲○○、午○○、巳○○、己○○、辰○○、戊○○方面：
    被告午○○、巳○○未於最後言詞辯論期日到場，據其於之前言詞辯論時與其他
    被告所為之聲明及陳述如左：
一、聲明：駁回原告之訴。
二、陳述：
  (一)本件乃因被告乙○○與被告未○○之前有過節，因此要原告毆打被告未○○，被
    告乙○○、丙○○、己○○、戌○○有見到原告推被告未○○撞鐵板，被告丙○○、己○○、戌○○、午○○因此而動手毆打原告，但被告乙○○並未加入，當
    時在場者皆是女生，並無男生在場。被告乙○○曾要求被告戌○○脫去原告之衣
    物，原告要求被告等若其脫下衣物，便讓原告回去，嗣後原告確實有脫去衣物，
    被告等亦讓原告回家。
  (二)被告等人曾在事發後見原告與八個人一同游泳；並於九十年十二月初凌晨十二時
    許看見原告尚在一位男生家中聊天；在同年八月間某日晚上約九點多，在汐止分
    局旁之街上有看到原告與三、四個男生在電線桿前聊天，又於崇義高中校慶時，
    原告也有參加；另於九十年七月份某日，原告與友人至ＫＴＶ唱歌消費。以上之
    時期見到原告，並未發現原告有不同以往之任何異狀。被告子○○並未抓原告之
    頭去撞鐵板，而是原告抓別人的頭去撞鐵板。
丙：被告未○○、酉○○、申○○方面：
一、聲明：駁回原告之訴。
二、陳述：被告未○○並不認識原告，起因乃原告要求被告與之談判，被告實為單純
    之被害人，而被告是在眾人之壓力下才出手打原告。被告並不清楚其餘被告與原
    告是屬何種關係。
丁、本院依職權調閱本院少年法庭九十年度少調字第一八二號少年事件調查審理卷宗
    及九十年度少護執字第三七二號執行卷宗，並向忠孝醫院函詢原告之病情及復原
    狀況。
    理      由
壹、程序方面：
一、按訴狀送達後，原告不得將原訴變更或追加他訴，但請求之基礎事實同一、擴張
    或減縮應受判決事項之聲明者，不在此限，民事訴訟法第二百五十五條第一項第
    二款、第三款分別定有明文。經查，原告起訴時，基於共同侵權行為之法律關係
    ，以戌○○及其法定代理人寅○○、丙○○及其法定代理人丁○○、子○○及其
    法定代理人癸○○、未○○及其法定代理人申○○、乙○○及其法定代理人甲○○、午○○及其法定代理人巳○○、己○○及其法定代理人戊○○為被告，請求
    被告戌○○、丙○○、子○○、未○○、乙○○、午○○、己○○連帶賠償一百
    四十二萬九千五百八十八元及法定遲延利息，上開法定代理人則各應與其子女負
    連帶清償責任；原告嗣於本院審理中之九十年十一月二日提出減縮暨更改訴之聲
    明狀，變更戌○○之法定代理人被告寅○○為被告亥○○，並追加子○○之法定
    代理人丑○○、未○○之法定代理人酉○○、乙○○之法定代理人卯○○、己○○之法定代理人辰○○為被告，另減縮訴之聲明請求賠償金額為一百四十二萬六
    千零五十二元及法定遲延利息，因原告前述請求變更及追加均基於同一基本事實
    或減縮應受判決事項之聲明，與前揭法律規定之意旨相符，應予准許，合先敘明
    。
二、被告巳○○、午○○經合法通知，均未於最後言詞辯論期日到場，核無民事訴訟
    法第三百八十六條所列各款情形，爰依原告聲請，由其一造辯論而為判決。
貳、實體方面：
一、本件原告起訴主張：於八十九年十二月二十七日，原告前曾因被告乙○○挑撥下
    ，與被告未○○生有誤會，被告戌○○遂要被告己○○告知原告於放學後至臺北
    縣汐止市○○路○段四十八巷之將軍府附近談判，並揚言如不遵從將對原告不利
    云云，致原告心生畏懼而遵時前往，原告到場後，被告未○○於被告戌○○之教
    唆及在場被告之鼓譟下，打原告一巴掌，原告則輕推被告未○○一把，嗣二人即
    開始拉扯，此時被告戌○○竟毆打原告臉部，復持電線抽打原告左背部三至四下
    ，被告己○○、午○○、丙○○、子○○亦輪流毆打原告，後被告戌○○自被告
    午○○處取來一支棒棒糖，竟沾上污土，強逼原告吃下，原告不從，被告丙○○
    竟將該棒棒糖強行塞入原告口中，被告乙○○則向被告戌○○提議脫原告衣服，
    被告戌○○竟即喝令原告脫衣並與被告丙○○拉扯原告衣物至僅著一條底褲，原
    告除受有右頭部皮下水腫、左前額擦傷、上下唇各一處擦傷、右上胸瘀傷、右大
    腿內側瘀傷、上背部三處擦傷等外，嗣後更併發左胸創傷後筋膜疼痛症候群及精
    神狀態不穩、失眠及憂鬱等創傷後壓力症候群，爰依共同侵權行為之法律關係，
    訴請被告戌○○、丙○○、子○○、未○○、乙○○、午○○、己○○連帶賠償
    醫療費十五萬八千七百二十七元、交通費一萬七千三百二十五元及非財產之損害
    賠償一百二十五萬元，並請求上開被告之法定代理人即被告亥○○、丁○○、丑
    ○○與癸○○、酉○○與申○○、卯○○與甲○○、巳○○、辰○○與戊○○分
    別應與其子女等語。被告被告戌○○、亥○○、丙○○、丁○○、子○○、丑○○、癸○○、乙○○、卯○○、甲○○、午○○、巳○○、己○○、辰○○、戊○○則以：本件乃因被告乙○○要原告毆打被告未○○，但被告未○○並未還手
    ，且原告係自行脫去衣物，被告子○○亦未拿原告的頭撞牆，而原告之精神狀態
    並無異狀，非財產上之損害賠償要求過高等語；另被告未○○、酉○○、申○○
    則以：被告未○○為單純之被害人，且被告未○○是在眾人之壓力下才出手打原
    告等語，資為抗辯。
二、原告主張被告戌○○於八十九年十二月二十七日要被告己○○告知原告於放學後
    至臺北縣汐止市○○路○段四十八巷之將軍府附近談判，並揚言如不遵從將對原
    告不利云云，致原告心生畏懼而遵時前往，原告到場後，被告未○○於被告戌○○之教唆及在場被告之鼓譟下，打原告一巴掌，原告則輕推被告未○○一把，並
    與未○○拉扯，此時被告戌○○除毆打原告臉部，復持電線抽打原告左背部三至
    四下，被告己○○、午○○、丙○○、子○○亦輪流毆打原告，後被告戌○○取
    來一支棒棒糖沾上污土強逼原告吃下，原告不從，被告丙○○竟將該棒棒糖強行
    塞入原告口中，被告乙○○則向被告戌○○提議脫原告衣服，被告戌○○即喝令
    原告脫衣並與被告丙○○拉扯原告衣物至僅著一條底褲，致原告除受有右頭部皮
    下水腫、左前額擦傷、上下唇各一處擦傷、右上胸瘀傷、右大腿內側瘀傷、上背
    部三處擦傷等外，嗣後更併發左胸創傷後筋膜疼痛症候群及精神狀態不穩、失眠
    及憂鬱等創傷後壓力症候群等事實，被告則以前揭情詞置辯。經查：
  (一)被告戌○○恐嚇原告應於放學後至將軍府與被告未○○單挑，徒手毆打原告臉部
    ，持電線抽打原告左背部，以棒棒糖沾土強逼原告吃下，嚇令原告脫衣並動手拉
    扯原告衣物之事實，業據被告未○○、丙○○與證人宇○○於九十年一月十一日
    警訊時、被告乙○○、己○○與證人宙○○於同年月十二日警訊時、被告戌○○
    於同年月十四日警訊時、證人玄○○於同年月二十日警訊時、被告戌○○於本院
    九十年度少調字第一八二號少年調查事件九十年四月十七日訊問時陳述明確；被
    告丙○○徒手甩原告一巴掌，用腳踹原告下腹部，將沾土棒棒糖強行塞入原告口
    裡，動手強脫原告衣物，將原告內衣丟入路旁水溝之事實，亦據被告未○○、丙○○與證人宇○○於九十年一月十一日警訊時、證人宙○○於同年月十二日警訊
    時、被告戌○○於同年月十四日警訊時、證人玄○○於同年月二十日警訊時陳述
    在卷；被告子○○用手強抓原告頭髮去撞鐵皮及毆打原告臉部之事實，業據被告
    戌○○於九十年一月十四日警訊時、被告子○○於同年月十一日警訊時、本院九
    十年度少調字第一八二號少年調查事件九十年四月十七日訊問時陳述明確；被告
    未○○因受被告戌○○教唆而先毆打原告一巴掌之事實，亦據被告未○○與證人
    宇○○於九十年一月十一日警訊時、證人宙○○於同年月十二日警訊時陳述明確
    ；被告乙○○提議被告戌○○動手脫原告衣物之事實，則業據其於九十年一月十
    二日警訊時自承在卷；被告午○○毆打原告頭部二下之事實，亦據被告未○○與
    證人宇○○於九十年一月十一日警訊時、證人宙○○於同年月十二日警訊時、被
    告戌○○於同年月十四日警訊時、證人玄○○於同年月二十日警訊時、被告午○○於同年月十五日警訊時陳述明確；被告己○○毆打原告左臉及用電線抽打原告
    右手臂之事實，則據被告未○○、丙○○於九十年一月十一日警訊時、被告己○○與證人宙○○於同年月十二日警訊時、被告戌○○於同年月十四日警訊時陳述
    在卷；且事發現場尚有至少一名男同學玄○○在場旁觀乙節，亦據被告未○○於
    九十年一月十一日警訊時、被告戌○○於同年月十四日警訊時、被告午○○於同
    年月十五日警訊時、證人玄○○於同年月二十日警訊時陳述明確；又上開事實，
    另有切結書影本一份附卷可稽，並經證人即事發時任臺北縣汐止國中生教組長黃
    ○○於九十一年一月二日本院言詞辯論時到場結證屬實，復經本院依職權調取本
    院九十年度少調字第一八二號少年調查事件全卷核閱無訛，應堪認定。是被告Ａ
    ○○辯稱並未打原告，被告子○○辯稱未強抓被告之頭去撞鐵板，原告係自行脫
    去衣物等語，尚無可採。
  (二)原告確因被告戌○○、丙○○、子○○、未○○、乙○○、午○○、己○○上開
    恐嚇及傷害行為致其身體上受有右頭部皮下水腫、左前額擦傷、上下唇各一處擦
    傷、右上胸瘀傷、右大腿內側瘀傷、上背部三處擦傷外，傷害部分雖已逾合，惟
    嗣後併發左胸創傷後筋膜疼痛症候群，心理上有精神不穩、失眠及憂鬱症等創傷
    後壓力症候群等情，此有台北市忠孝醫院九十年九月十九日北市忠醫醫字第九０
    六０七四八五００號函一份、診斷證明書影本四份在卷為憑，亦堪認定。
三、按因故意或過失，不法侵害他人之權利者，負損害賠償責任；數人共同不法侵害
    他人之權利者，連帶負損害賠償責任；限制行為能力人不法侵害他之權利者，以
    行為時有識別能力為限，與其法定代理人連帶負損害賠償責任，民法第一百八十
    四條第一項前段、第一百八十五條第一項前段及第一百八十七條第一項前段分別
    定有明文。本件原告確係因被告戌○○、丙○○、子○○、未○○、乙○○、午
    ○○、己○○七人之共同故意侵權行為而受有上開傷害，已如前述，而被告戌○○（七十五年四月四日出生）、丙○○（七十五年六月七日出生）、子○○（七
    十五年十月一日出生）、未○○（七十六年五月二十六日出生）、乙○○（七十
    六年八月十三日出生）、午○○（七十五年二月三日出生）、己○○（七十四年
    十二月六日出生）七人於行為時均尚未成年，而被告亥○○、丁○○、丑○○與
    癸○○、酉○○與申○○、卯○○與甲○○、巳○○、辰○○與戊○○則分別為
    上開被告之法定代理人等情，亦有附於本院九十年度少調字第一八二號少年調查
    事件卷內之戶口名簿影本可稽，從而，原告依民法第一百八十四條第一項前段、
    第一百八十五條第一項前段及第一百八十七條第一項前段之規定，請求被告戌○○、丙○○、子○○、未○○、乙○○、午○○、己○○七人連帶賠償其所受之
    損害，另請求上開被告之法定代理人即被告亥○○、丁○○、丑○○與癸○○、
    酉○○與申○○、卯○○與甲○○、巳○○、辰○○與戊○○應各與其子女負連
    帶清償責任，即屬於法有據。
四、資審酌原告請求之各項金額如下：
  (一)因治療所支出及將來必要之醫療費部分：
    1.按不法侵害他人之身體或健康者，對於被害人因此增加生活上之需要時，應負
      損害賠償責任，民法第一百九十三條第一項定有明文。次按「保險制度旨在保
      護被保險人，非為減輕損害事故加害人之責任。保險給付請求權之發生，係以
      定有支付保險費之保險契約為基礎，與因侵權行為所生之損害賠償請求權並非
      出於同一原因。後者之損害賠償請求權，殊不因受領前者之保險給付而喪失，
      兩者除有保險法第五十三條關於代位行使之關係外，不生損益相抵問題（最高
      法院六十八年度臺上字四二號判例參照）。是被告辯稱原告所支出之醫療費用
      應扣除健保給付部分，容有誤會。
    2.原告主張因被告戌○○、丙○○、子○○、未○○、乙○○、午○○、己○○
      之共同侵權行為受有前揭身體及精神上之傷害，從八十九年十二月二十七日至
      九十年六月十四日，陸續至台北市立忠孝醫院之一般內科、精神外科及心理科
      治療，已支付醫藥費用一萬四千七百二十七元，業據其提出已支出暨應支出醫
      療費用明細表、診斷證明書、醫療費用收據及醫療費用證明單為證，並為被告
      所不爭執，依原告所受身心之傷害及各收據載明之醫療費別，均屬治療所必要
      之費用；又原告因被告戌○○、丙○○、子○○、未○○、乙○○、午○○、
      己○○七人之共同侵權行為導致心靈遭受極大創傷，迄今未能平復，仍需定期
      回門診追蹤治療，而依台北市忠孝醫院九十年九月十九日北市忠醫醫字第九０
      六０七四八五００號函所示，原告因被告等之共同侵權行為所罹患之創傷後壓
      力症候群尚須經過一年以上，每月回診二次至四次之治療，每次須花費醫藥費
      用一千五百元等情，是本院認於原告回診一年六月、每月四次計算將來尚需支
      付八萬一千元醫藥費用（計算式：1,500×3×18=81,000）之範圍內，亦屬治
      療所必要之費用。是原告於訴請被告賠償九萬五千七百二十七元醫療費（計算
      式：14,727+81,000=95,727）之範圍內，洵屬有據，逾此範圍之請求，即非正
      當。
  (二)交通費部分：
    次按被害人因加害人不法侵害身體或健康，為治療或生活所需往來所支出之交通
    費用，亦屬因加害人不法侵害行為所增加之生活上之需要，被害人固得依民法第
    一百九十三條第一項規定，請求加害人賠償其損害。本件原告主張其於九十年三
    月至五月份往返住家與學校間之交通費一萬七千三百二十五元之事實，雖提出計
    程車收據共六紙為證，惟查原告所受之傷害並使其無法行走或搭乘大眾運輸工具
    ，而需仰賴搭乘計程車代步，為兩造所不爭執，而原告亦自承事發後曾與友人及
    被告丙○○等八人一同在仁愛橋下游泳，並於九十年十二月初凌晨一時許尚在一
    位男生家中聊天，或於深夜十二時許搭乘未滿十八歲之男生所騎乘之機車夜遊或
    與二名男生在廟口聊天，另在同年八月間某日晚上約九時許，在臺北縣汐止分局
    旁之街上與三、四位男生在電線桿旁聊天，又前往崇義高中參加該校校慶，復於
    九十年七月間某日，與友人至ＫＴＶ唱歌、喝酒消費等情，且上開情節均曾為被
    告所目睹，顯見原告害怕遭被告報復等語，即難憑採，則其縱有支出上開計程車
    費，亦非屬因被告戌○○、丙○○、子○○、未○○、乙○○、午○○、己○○
    之共同侵權行為而增加生活上之必要費用，則原告訴請被告給付上開交通費用，
    洵屬無據。
  (三)關於慰撫金部分：
    1.又按不法侵害他人之身體、健康、名譽、自由、隱私、貞操或不法侵害其他人
      格法益而情節重大者，被害人雖非財產上之損害，亦得請求賠償相當之金額，
      為民法第一百九十五條第一項前段所明定。原告因被告戌○○、丙○○、子○○、未○○、乙○○、午○○、己○○之故意侵權行為，致使原告除受有身體
      上多處傷害，嗣後更併發左胸創傷後筋膜疼痛症候群而休養半年，心理上則有
      精神狀態不穩、失眠及憂鬱症之創傷後壓力症候群之事實，未來尚需陸續回診
      一年以上方可治癒等情，均如前述，是其無論於身體上及精神上均受有極大痛
      苦，自得請求精神慰撫金。
    2.本院斟酌原告年僅十三歲，甫為國一新生，身心狀態皆未臻成熟之際，即遽遭
      上述傷害及羞辱，非但個人受有身體及精神上之極大痛苦，亦使其生活秩序及
      學業受到極大影響，此事件對原告所造成之陰霾，更需較諸成年人有更長之恢
      復期，惟其於事發當時曾推打被告未○○，事發後曾與友人及被告丙○○等八
      人一同在仁愛橋下游泳，並於九十年十二月初凌晨一時許尚在一位男生家中聊
      天，或於深夜十二時許搭乘未滿十八歲之男生所騎乘之機車夜遊或與二名男生
      在廟口聊天，另在同年八月間某日晚上約九時許，在臺北縣汐止分局旁之街上
      與三、四位男生在電線桿旁聊天，又前往崇義高中參加該校校慶，復於九十年
      七月間某日，與友人至ＫＴＶ唱歌、喝酒消費；被告戌○○、丙○○、子○○
      、未○○、乙○○、午○○、己○○七人均尚未成年，思慮未週，僅因細故即
      動輒以挑撥、聚眾談判、恐嚇、毆打、強迫吃沾沙之棒棒糖及公然喝令脫衣等
      方式尋仇或解決問題，被告亥○○、丁○○、丑○○與癸○○、酉○○與申○○、卯○○與甲○○、巳○○、辰○○與戊○○為上開被告之父母，亦未負起
      監督管教之責，經濟狀況與原告相當等一切情況，認為原告於請求賠償六十萬
      元慰撫金之範圍內，尚屬公允，逾此範圍之請求，即非正當。
五、復按損害之發生或擴大，被害人與有過失者，法院得減輕賠償金額或免除之，民
    法第二百十七條第一項固定有明文。惟按雙方互毆乃雙方互為侵權行為，與雙方
    行為為損害之共同原因者有別，無民法第二百十七條過失相抵原則之適用（最高
    法院六十八年度台上字第九六七號判例參照）。本件起因於兩造糾紛，原告雖亦
    有推打被告未○○，業如前述，惟一方損害之發生係因對方之故意侵權行為所致
    ，揆諸前揭判例意旨，自無民法第二百十七條所規定過失相抵原則之適用，併此
    敘明。
六、綜上所論，原告基於民法第一百八十四條第一項前段、第一百八十五條第一項前
    段、第一百八十七條第一項前段、第一百九十三條第一項、第一百九十五條第一
    項前段之規定，於訴請被告戌○○、丙○○、子○○、未○○、乙○○、午○○
    、己○○七人連帶賠償六十九萬五千七百二十七元（計算式：95,727+600,000 =
    695,727）及自減縮及更改訴之聲明狀繕本送達翌日即九十年十一月九日起至清
    償日止，按週年利率百分之五計付法定遲延利息之範圍內，被告亥○○、丁○○
    、丑○○與癸○○、酉○○與申○○、卯○○與甲○○、巳○○、辰○○與戊○○並就前開債務，各與其子女分別對原告負連帶清償責任，為有理由，應予准許
    ，逾此範圍之請求，即屬無據，應予駁回。
七、原告陳明願供擔保，請准宣告假執行，就其勝訴部分，於法相合，爰酌定如主文
    所示之擔保金額，併予准許。至其敗訴部分，其假執行之聲請已失所附麗，應予
    駁回。
八、本件判決基礎已臻明確，兩造其餘攻防方法及訴訟資料經本院審酌後，核與判決
    不生影響，無逐一論列之必要，亦此敘明。
據上論結，本件原告之訴為一部有理由、一部無理由，依民事訴訟法第七十九條但書
、第八十五條第二項、第三百九十條第二項，判決如主文。
中　　　華　　　民　　　國　　九十一　　年　　　二　　　月　　　六　　　日
                                        臺灣士林地方法院民事第三庭
~B法　　　官　張國勳
右為正本係照原本作成。
如對本判決上訴須於判決送達後廿日內向本院提出上訴狀。
中　　　華　　　民　　　國　　九十一　　年　　　二　　　月　　  八  　　日
~B法院書記官　林郁菁
